臺灣高雄地方法院民事判決
                                     110年度訴字第1038號
原      告  吳承憲
訴訟代理人  蔡桓文律師
被      告  林文雅
訴訟代理人  黃叙叡律師
被      告  林正雄
            林欽瑤
兼  共  同
訴訟代理人  林秀香
被      告  林冠廷（林進益之承受訴訟人）  

上列當事人間請求遷讓房屋事件，本院於民國111年8月3日言詞
辯論終結，判決如下：
    主      文
被告應將高雄市○○區○○段○○段0000○號建物即門牌號碼高雄市○○
區○○路000巷00號房屋騰空遷讓返還予原告。
訴訟費用由被告負擔。
本判決原告以新臺幣21萬元為被告供擔保後得假執行，但被告甲○○以新臺幣622,900元為原告供擔保，得免為假執行。
    事實及理由
一、本件訴訟進行中，被告戊○○死亡，業經原告聲明由繼承人林
    冠廷承受訴訟，並由其母陳美玲為法定代理人續行訴訟，後
    林冠廷成年，經本院裁定由本人承受訴訟。
二、原告主張：原告與被告甲○○原為夫妻，原告於民國94年6 月
    29日以買賣為原因，取得坐落高雄市○○區○○段○○段000○00地
    號土地（下稱系爭土地）及其上高雄市○○區○○段○○段0000○
    號建物即門牌號碼高雄市○○區○○路000巷00號房屋（權利範
    圍全部，下稱系爭房屋，合稱系爭房地）之所有權，並以系
    爭房屋供甲○○即其家人即被告乙○○（父）、丙○○（姊）、丁○○（兄）、戊○○（兄）共同生活居住之用。然原告與甲○○已
    於110 年2 月4 日經判決離婚確定，已無履行夫妻同居義務
    之必要，更無共同生活以經營婚姻生活之目的，是甲○○無占
    有使用系爭房屋之權源，原告為此於110 年3 月2 日以存證
    信函促請被告騰空返還系爭房屋，卻未獲置理。為此，爰依
    民法第767 條第1 項規定提起本件訴訟，並聲明：㈠被告應
    將系爭房屋騰空並遷讓返還予原告。㈡、願供擔保，請准宣
    告假執行。
三、被告則分別以下列情詞置辯：
㈠、甲○○：雙方婚後，被告基於共同買房居住之目的，由丙○○出
    資新臺幣（下同）100萬元作為頭期款以購買系爭房地，當
    時考量原告為職業軍人，較易貸款，乃將系爭房屋借名登記
    原告名下，每月貸款則由伊及乙○○等4人共同分擔，所有權
    狀亦由丙○○保管。詎原告於108年5月9日無故離家後，先於1
    09年1月3日向臺灣高雄少年及家事法院對伊提起離婚訴訟，
    經法院判准離婚確定，即以所有權人自居而要求伊及丙○○返
    還系爭房屋所有權狀遭拒，竟向臺灣高雄地方檢察署對伊及
    丙○○提出侵占告訴，惟案經檢察官為不起訴處分（臺灣高雄
    地方檢察署109年度偵字第13435號），另原告離家後，仍不
    時催促伊繳納房貸，上情均足徵原告未曾支付系爭房屋之貸
    款，純係借名登記名義人等語置辯，並聲明：１、原告之訴
    駁回。２、如受不利判決，願供擔保，請准免為假執行之宣
    告。
㈡、被告丙○○則以：原本我們全家都跟原告一起租屋居住，後因
    為我想要買房子，所以我出面找到系爭房屋後，決定大家一
    起買，頭期款也是我拿出錢來的，前3年由乙○○薪水繳納緩
    衝期的利息，戊○○、丁○○的錢就繳會錢，3年期滿後大家出
    的錢就繳貸款，丁○○、戊○○每月出1至2萬元，乙○○出2萬多
    元，原告也會交錢，都交給甲○○用來繳房貸、伙食及家庭生
    活開支，若有不足則由我補足，就我認知系爭房屋為大家共
    有的，因為大家都有出錢，如果房屋不是我們的，也不會幫
    忙繳納原告所積欠的卡債及信貸等語。並聲明：原告之訴駁
    回。
㈢、被告丁○○：買系爭房屋原告只是掛名，沒有理由趕我們出去
    ，是因為原告是軍人比較好貸款，才會用他的名義貸款，但
    買了系爭房屋後，我每個月都有交1至2萬元給原告他們去繳
    貸款，原告和甲○○之間怎麼分配的我並不清楚等語。並聲明
    ：原告之訴駁回。
㈣、被告乙○○：我之前擔任保全每月2萬多元及所領之老人年金均
    交給甲○○，之後沒有工作也是每月交給甲○○7,500元。並聲
    明：原告之訴駁回。
㈤、被告林冠庭：我父親戊○○都會拿錢給甲○○，說要繳納房屋貸
    款的錢等語。
四、不爭執事項：
㈠、系爭房地，於94年6月29日以買賣為原因登記為原告所有。
㈡、系爭房地自94年6月29日起，供原告、被告、戊○○、林俊德居
    住（甲○○、丙○○、戊○○、丁○○、林俊德為兄弟姐妹，均為乙○○之子女，林冠廷則為戊○○之子），嗣林俊德婚後搬離系爭
    房屋，戊○○現已過世。原告則於108年5月搬離系爭房屋。
㈢、原告與甲○○於90年12月17日結婚，於110年2月4日經法院裁判
    離婚。
㈣、被告丙○○曾於108 年11月18日聲請支付命令，表明原告向其
    借款100 萬元支出系爭房屋頭期款，惟經原告異議後，丙○○
    未繳納裁判費經程序不合法裁定駁回其訴。現原告自承其曾
    向丙○○借款100 萬元支付頭期款。
㈤、系爭房地於94年購買之始，向彰化銀行貸款990 萬元（分為7
    45 萬元、200 萬元、45萬元），由甲○○之姐夫羅啟銘擔任
    連帶保證人（林綉娟之夫），繳款情形詳如放款帳戶資料查
    詢明細表（卷二第25至42頁），後於103 年3月24日增貸100
     萬元，繳款情形詳如放款帳戶資料查詢表（卷二第89、90
    頁），嗣於106 年2 月16日向永豐銀行轉貸943 萬元（分為
    524 萬元、67萬元、30萬元、32萬元、290 萬元）清償彰化
    銀行貸款後，永豐銀行貸款繳款情形詳如放款往來明細查詢
    （卷二第103 至111 頁）。
㈥、乙○○、丁○○、戊○○、林俊德曾於搬遷至系爭房屋時，辦理喬
    遷新居宴款待親友。
㈦、原告於婚後至離家前，將其薪資帳戶交由被告甲○○管理使用
    ，上開貸款、房屋保險、稅款等均由被告甲○○處理繳納。
㈧、被證7署名為「吳先生」為原告傳訊予甲○○。
㈨、甲○○曾於106年間從事私人放貸。借據2紙為原告書寫（卷三
    第137、139頁）。
五、得心證之理由
㈠、按所有人對於無權占有或侵奪其所有物者，得請求返還之。
    對於妨害其所有權者，得請求除去之。有妨害其所有權之虞
    者，得請求防止之，民法第767條第1項定有明文。不動產物
    權經登記者，推定登記權利人適法有此權利，民法第759之1
    條定有明文。原告登記為系爭房地所有權人，即推定其適法
    具有所有物，當得行使所有物返還請求權。被告抗辯系爭房
    地係其出資所購買，僅將該房地所有權借名登記在原告名下
    ，其具有占有之權源，則被告應就借名登記之事實負舉證責
    任。
㈡、按稱借名登記，係謂當事人約定一方將自己之財產以他方名
    義登記，仍由自己管理、使用、處分，他方允就該財產為出
    名登記之契約；且契約須當事人間有意思表示之合致始成立
    。經查：
１、系爭房地購置金額，除頭期款100萬元外，為原告向彰化銀行
    辦理房屋貸款給付乙情，為兩造所不爭執。原告主張頭期款
    係向丙○○所商借，丙○○前亦以出借100萬元予原告購買系爭
    房屋之頭期款聲請支付命令；而房屋貸款之清償，原告薪資
    帳戶亦按月轉帳至貸款扣款帳戶，此有原告花壇郵局帳戶客
    戶歷史交易清單、彰化銀行放款帳戶資料查詢明細表在卷可
    佐（卷二第187至225頁），故原告借貸購買系爭房地，其後
    並清償貸款，客觀事實乃為自己購買系爭房地，難認系爭房
    地為被告出資購買，有與原告達成借名登記之情形。被告甲○○雖辯稱為便宜行事，其收受乙○○、丁○○、丙○○所繳納房貸
    費用後，繳納原告之生活開銷，而將原告薪水直接繳納房屋
    貸款云云（卷二第366頁），惟以被告所辯，渠等繳納金額
    達5萬左右，以原告為職業軍人，在軍旅時間甚長，基本不
    需伙食及生活開銷，故實際需生活開支者，反而為居住在系
    爭房地之被告及其眷屬共7人（乙○○、丙○○、丁○○夫婦、戊○○父子、甲○○，丁○○有配偶居住在內，為丁○○於高雄地方法
    院檢察署108年度他字第6418號卷第102頁表明其有配偶），
    以5萬元供7人生活僅堪維持，實難想像尚足以支付系爭房屋
    貸款費用，況參以丙○○所提之記帳帳目（卷三187頁以下）
    ，均無繳納房屋貸款之明細，而為家庭生活支出，是被告此
    部分所辯，無足可採。另證人羅啟銘證稱：當時是原告和甲○○找我去當連帶保證人，是我丈人一家要買房子，因為他們
    人口多，要換房子住，是甲○○要借款，我當她保人，是我太
    太跟我說是我丈人要買系爭房屋的，如果是原告自己一個人
    要買，因為我跟他不是很熟，所以不可能會想當他保人等語
    （卷三第177、179、180頁）。系爭房屋購買之動機，如原
    告所述，亦係供全家人（含被告）共同居住之用，與證人所
    述丈人一家（含原告）要購買房子並無扞隔；況林文雄當時
    已61歲（卷二牛皮紙袋之年籍資料）自承每月收入約2萬元
    ，當無資力購買房屋，而甲○○迄今未能提出其有任何實質性
    工作證明，亦無法向銀行借款，又由連帶保證書上即會載明
    主債務人為何人，羅啟銘當無不知貸款人為原告之理，故應
    可推認羅啟銘明知為原告借款購屋，僅因原告購屋願供其配
    偶娘家全家人居住，故同意擔任連帶保證人至明，是由其證
    詞，不足認定系爭房地為被告等所購買。
２、被告另提出購置系爭房屋後，曾以新居落成名義邀請親朋好
    友前往作客（卷二第127頁）云云，惟被告斯時確實搬進系
    爭房屋，其以新居名義邀請他人作客，不足推認系爭房屋即
    屬被告所有，況被告所提出之禮金簿上所載之邀請人僅有丁○○、戊○○、林俊德，並非被告等人，且借名登記於成立之時
    ，出名人與借名人應已確認，然被告陳稱因林俊德搬離系爭
    房屋後即不用再繳貸款云云（卷三第186頁），豈有因居住
    在系爭房屋內與否，來決定是否繳納房屋價金或是有無借名
    登記關係？是被告所繳納之金額，究竟為清償房屋貸款，或
    渠等生活費用等用之公基金，益屬可疑。
３、被告另辯稱若非房屋為渠等購買，原告不會於離家後要求甲○○繳納房屋貸款，並提出108年6月17日、108年7月16日訊息
    為證（卷二第271、287頁），被告亦不會為原告清償信用卡
    卡債云云。惟原告與甲○○婚姻期間，係由甲○○保管原告之信
    用卡、存摺、印章物品，處理日常家庭生活開支，此有臺灣
    高雄少年及家事法院109年度婚字第307號判決在卷可佐（卷
    一第31頁，高雄地方檢察署109年度偵字第16495號不起訴處
    分書），雙方於108年感情生變，原告認甲○○大量使用金錢
    、信用卡等消費支出奢侈浪費毫無必要，其並因而需以系爭
    房地增貸、轉（增）貸，並再向永豐銀行整合債務，多次要
    求甲○○應負擔增加之債務，此經原告於108年6月起傳訊其他
    要求被告繳納信用卡貸款（卷二第265至297頁）、於108年7
    月4日所傳訊「甲○○小姐你過去數年逕持本人名下之信用卡
    對外消費，累計債務高達百餘萬元，經本人與各發卡銀行協
    商整合至永豐銀行之債務，惟永豐銀行需要本人名下房屋之
    權狀今在甲○○小姐你持有中，請擬於收到此則訊息後，速將
    本人之權狀返還本人，否則相關逕持信用卡消費之行為、無
    權侵占有本人所有權狀之行為，恐將觸犯法刑章，希勿自誤
    」可佐（卷二第279頁）。是原告傳訊要求甲○○繳納房屋貸
    款，即難以之推認原告出於系爭房屋為被告等人所有，故由
    渠等負擔貸款之意思。至被告雖提出103、109年火災保險單
    據、108至111年房屋稅、106至110年地價稅繳款書（卷二第
    239至263頁）以證系爭房屋均由渠等管理負擔，然原告與甲○○於108年尚未感情破滅前，其於軍中生活較少回家，收入
    均交由甲○○處理相關費用支出已如前述，嗣原告離家後，雖
    未能在系爭房地收受相關稅款通知，但陸續於108年與被告
    商討離婚系爭房屋應如何分配，又於110年6月3日起訴請求
    被告返還系爭房屋，在在表彰其對系爭房屋具有所有權之意
    思，是當不足以被告所提之稅款繳款書認定有借名登記之關
    係。
４、末被告抗辯，系爭房屋如非被告所有，原告與甲○○協調離婚
    時，原告提出協議書時不會願意將系爭房屋歸予甲○○，並提
    出協議書為證（卷三第213頁），惟離婚協議原本即為夫妻
    雙方商討離婚之條件，包含婚內財產之分配，僅需雙方談妥
    即可，分予何方與借名登記並無關係，況該協議書第三項明
    白書寫「甲方（原告）所有之系爭房地...」，表明系爭房
    屋為原告所有，是被告以此為辯，自難採認。至被告另聲請
    傳訊高碧蓮以證明被告曾向其借款15萬元作為支付代書、家
    電家具費用云云，惟此與系爭房地之所有權無涉，本院認無
    傳訊之必要（卷二第122頁）。
㈢、基此，被告未能證明渠等與原告就系爭房屋具有借名登記之
    關係，被告復未能提出有何權利得占有系爭房地，故原告依
    前開法條之規定，行使物上請求權，訴請被告應將系爭房屋
    返還原告，自有理由。
六、綜上所述，原告依所有物返還請求權之法律關係，請求被告
    應騰空並遷讓返還系爭房屋，為有理由，應予准許。原告、
    被告甲○○陳明願供擔保聲請宣告假執行或免為假執行，核無
    不合，爰酌定相當之擔保金額，予以准許。
七、訴訟費用負擔之依據：民事訴訟法第78條、第85條第1項。
中　　華　　民　　國　　111 　年　　9 　　月　　6 　　日
                  民事第二庭  法  官  鄭  瑋
以上正本係照原本作成。
如對本判決上訴，須於判決送達後20日內向本院提出上訴狀。如
委任律師提起上訴者，應一併繳納上訴審裁判費。　　　　　　
中　　華　　民　　國　　111 　年　　9 　　月　　8 　　日
                              書記官  李佩穎